【裁判字號】    98,交抗,2180
【裁判日期】    980915
【裁判案由】    違反道路交通管理處罰條例
【裁判全文】
臺灣高等法院交通事件裁定            98年度交抗字第2180號
抗  告  人
即受處分人  甲○○
上列抗告人因違反道路交通管理處罰條例案件，不服臺灣臺北地
方法院98年度交聲字第1959號，中華民國 98年7月31日裁定（原
處分案號：北市裁罰字第22-A01YMG183號），提起抗告，本院裁
定如下：
    主  文
抗告駁回。
    理    由
一、原裁定意旨略以：受處分人即異議人甲○○於民國（下同）
    98年4月15日下午5時57分許，駕駛車牌號碼DA─7102號自用
    小客車沿永吉路東往西方向行駛，行經松隆路交岔路口時，
    設有標誌指示禁止左轉、「大客車除外」之標誌，竟仍強行
    左轉松隆路往南方向行駛（舉發違反道路交通管理事件通知
    單上誤載為「西向南」，業經臺北市政府警察局信義分局98
    年4月30日北市警信分交字第09830977500號書函加以更正）
    ，違反道路交通管理處罰條例第48條第1項第2款規定，經臺
    北市政府警察局信義分局交通分隊警員乙○當場攔停並掣單
    舉發，嗣受處分人於通知單上所載應到案日期前向臺北市交
    通事件裁決所提出申訴，經原舉發單位調查結果，仍認受處
    分人有其上開違規之行為，臺北市交通裁決所乃依同上規定
    ，裁處受處分人罰鍰新臺幣600元，並依前揭同條例第 63條
    第1項第 1款規定，記違規點數1點。原處分核無違誤，受處
    分人之異議為無理由，應予駁回等語。
二、抗告意旨略以：當時車流很多，該警員站在路邊很遠，應未
    看清情況。原裁定書上該警員所述係作假證，蓋倘伊已經過
    往南方向之路口，如何返回永吉路？係不可能之事，而義交
    跟伊說不能夠左轉，伊反射動作往前走，不可能還往左邊走
    ，且警員攔車時伊已經在永吉路上，並已超過萊爾富店前，
    故警員所述，不可採信。路上無交通指揮時依標誌行走，但
    有交通指揮時則以交通指揮為優先。該路口很寬大，對面標
    誌很遠，有人指揮時，自然會專注於指揮人，這是很自然之
    事。伊係駕車在永吉路上東向西行進，並未轉南，倘若我向
    南左轉，該警員站在四線道北邊離車後數公尺處，如何能攔
    得到車？伊遵從指揮人員指揮維持直行，並未左轉，故原裁
    定書所載，與事實不符。伊係由臺北市政府退休，40年公務
    員生涯，最守交通規則，其間偶有違反，均迅速罰鍰了結，
    但此次確實冤枉，心有不甘，故抗告以求平反云云。
三、經查：按汽車駕駛人轉彎時，有不依標誌、標線、號誌指示
    者，處新臺幣600元以上1,800元以下罰鍰，有前開情形者，
    記違規點數1點，道路交通管理處罰條例第48條第1項第 2款
    、第63條第1項第1款分別定有明文。本件抗告人即受處分人
    甲○○駕駛前開車輛，於前揭時、地遭臺北市政府警察局信
    義分局交通分隊執勤警員攔停舉發其有「駕駛汽車在禁止左
    轉標誌處左轉」之違規事實，據證人即舉發警員乙○於原審
    法院訊問時證述：「受處分人是從永吉路東向南的方向過來
    ，我看到受處分人時他的前車頭及前車門已經過往南方向路
    口了（當庭繪製看到受處分人行進方向及攔停位置）。當時
    義交跟他說不能夠左轉，但他車子還是往左邊走，我是用指
    揮及吹哨的方式叫他往萊爾富的方向走要取締，受處分人有
    配合我的取締，最後他有倒車回到萊爾富前面停下來」等語
    （原審卷第17頁背面、第18頁參見）明確，並有臺北市政府
    警察局舉發違反道路交通管理事件通知單、臺北市交通事件
    裁決所違反道路交通管理事件裁決書、臺北市政府警察局信
    義分局98年4月30日北市警信分交字第09830977500號函、現
    場空照圖、現場照片及證人結文各1份附卷（原審卷第9頁至
    第11頁、第19頁至第23頁參見）可稽，是抗告人有「駕駛汽
    車在禁止左轉標誌處左轉」之違規事實，洵堪認定。抗告人
    雖辯稱：該警員站在路邊很遠，應未看清情況，且其所述係
    作假證。伊遵從指揮人員指揮直行，並未左轉，原裁定書所
    載，與事實不符云云，惟按交通警察勤務之目的係為加強道
    路交通管理，維護交通秩序，確保交通安全，而通常交通違
    規行為瞬息而生，本於機動性及時效性，自得對所目擊現時
    交通違規即予攔停舉發或逕行舉發，以維護其他用路人之安
    全。且交通警員製單舉發違反道路交通管理處罰條例所列之
    違規事實，本質上為行政處分，係公務員基於職務上權力，
    依法就特定之具體事件所為具公法上效果之單方行政行為，
    基於公務員為公法上行為具有公信力之原則，該行政處分當
    可被推定為真正，其據以依法處分之事實認定亦為正確無誤
    ，本此公信原則，乃立法者賦予行政機關制定違反道路交通
    事件統一裁罰基準及處理細則，使執勤警員得當機處分以維
    護交通秩序、安全之行政目的。抗告人既未就執勤警員之舉
    發有誤提出確實證據以供調查，亦無任何證據足資證明執勤
    警員有捏造事實違法取締之情事，則執勤警員本其維護交通
    秩序、安全職責所為之舉發，自應受到合法、正確之推定，
    且衡諸執勤警員乙○既係在場親眼目睹前揭違規事實之人，
    自具有為證人之適格，並與抗告人素無仇隙，復於原審法院
    訊問時經具結以擔保其供述之真實性及憑信性，證人乙○前
    開證述情節自屬信實。是抗告人交通違規事證明確，原審法
    院基此駁回抗告人之異議，經核並無違誤。抗告人猶執陳詞
    空言否認有前揭之違規行為，提起抗告，為無理由，應予駁
    回。
四、據上論結，應依道路交通案件處理辦法第26條，刑事訴訟法
    第412條，裁定如主文。
中    華    民    國    98    年    9     月    15    日
                  刑事第二庭審判長法  官  洪光燦
                                  法  官  林恆吉
                                  法  官  宋明蒼
以上正本證明與原本無異。
不得再抗告。
                                  書記官  鄒賢英
中    華    民    國    98    年    9     月    15    日


司法院資訊處製作；財團法人民間司法改革基金會備份。
